【裁判字號】    98,抗,540
【裁判日期】    981016
【裁判案由】    聲明異議
【裁判全文】
臺灣高等法院臺中分院民事裁定           98年度抗字第540號
抗  告  人  乙○○
相  對  人  甲○
上列當事人間聲明異議事件，抗告人對於中華民國98年8月31日臺
灣彰化地方法院98年度事聲字第11號裁定提起抗告，本院裁定如
下：
    主  文
抗告駁回。
抗告程序費用由抗告人負擔。
    理  由
一、抗告意旨略以：本件執行名義即原法院81年度拍字第135號
    裁定，於裁定時未依法詳審、查證相對人所提證據內容所請
    求之條件是否合法有效成立，竟於相對人聲請隔日即裁示核
    准，埋下違法不當因子。查本件抵押權設定契約書為民國71
    年1月10日所簽訂，所擔保債權為不定期，請求權時效依法
    為15年，至86年1月10日時效完成，又依消滅時效完成後，5
    年實行抵押權之期限，本件至遲於91年1月10日未為抵押權
    之實行者，其抵押權即消滅；如依上開裁定日期81年3月26
    日，其請求權時效15年，本件執行名義至遲亦於96年5月前
    即可確定已罹於時效，詎原執行法院對相對人於96年11月21
    日始提出本件強制執行聲請，仍以原法院96年度執字第3323
    7號裁定准許強制執行，顯濫權違法。抗告人於97年7月17日
    知悉該程序違法後，即起訴主張該執行名義已罹於時效，相
    對人請求強制執行，不應准許；惟該起訴經台灣士林地方法
    院以97年度訴字第989號裁定移送原法院後，迄今未獲承審
    股回應，明顯怠忽職責，草菅抗告人權益。再者，本件強制
    執行97年5月20日所為之第一次拍賣程序既已被廢棄撤銷，
    確定無效，依法應由債權人即相對人重新聲請強制執行，始
    合於規定，然執行法院卻沿用前揭已被撤銷之拍賣程序理由
    為理由再行拍賣程序，當然違法。另本件抵押權契約書上債
    權人與債務人約定附有執行條件，必須先對債務人求償無效
    後，抵押權執行條件才完成，抗告人迭依強制執行法第4條
    第2項、第16條規定提出異議，並請執行法院參照辦理強制
    執行事件應注意事項第8點之指示作為，然執行法院及原裁
    定均未遵從辦理，爰提起本件抗告，請求廢棄原裁定，並撤
    銷原法院81年度拍字第135號、及96年度執字第33237號裁定
    ，以維抗告人之權益等語。
二、經查：相對人持原法院81年度拍字第135號拍賣抵押物民事
    裁定為執行名義，以債務人郭信雄向相對人借款，並提供第
    三人黃錦（即抗告人之前手）所有坐落彰化縣和美鎮○○段
    1185地號土地為擔保品設定抵押權，向相對人借款新台幣37
    0萬元，嗣因主債務人郭信雄不履行債務，乃聲請查封拍賣
    上開不動產，經核於法並無不合。
三、抗告人以：(一)本件執行名義即原法院81年度拍字第135號裁
    定，於裁定時即未依法詳審已有所違法；又本件執行名義至
    遲於96年5月前即已罹於時效，原執行法院仍准許本件強制
    執行，顯屬違法云云。惟按聲請拍賣抵押物屬非訟事件，抵
    押權茍已登記，抵押權人於債權屆清償期而未受清償，依民
    法第873條第1項規定聲請拍賣抵押物，不問其抵押權及債權
    是否真屬存在，法院即應為准許拍賣之裁定；至對於抵押權
    及債權有爭執者，應由爭執者，另行提起確認之訴以求解決
    （最高法院73年度台抗字第62號判決要旨參照）。又拍賣程
    序基礎之私法上權利有瑕疵時，亦應由爭執權利之人提起訴
    訟，以資救濟，抵押權人並無於聲請拍賣抵押物前，先行訴
    請確認其權利存在之義務（最高法院49年台抗字第244號判
    例要旨參照）。再時效完成後，債務人得拒絕給付，是消滅
    時效完成之效力，不過發生拒絕給付之抗辯權，並非使請求
    權當然消滅。本件執行名義之請求權縱於相對人聲請本件強
    制執行時，已罹於時效而消減，亦應係抗告人依強制執行法
    第14條規定，以執行名義成立後，有消滅或妨礙債權人請求
    之事由發生，於強制執行程序終結前，提起異議之訴之問題
    ，於抗告人提起債務人異議之訴，得有勝訴判決前，尚無排
    除執行名義之效力。抗告人以上由，認本件強制執行違法云
    云，自無足採。(二)抗告人又以本件強制執行97年5月20日所
    為之第一次拍賣程序既已被廢棄撤銷，確定無效，依法應由
    相對人重新聲請強制執行，始合於規定，執行法院沿用已被
    撤銷之拍賣程序再行拍賣，當然違法云云。經查：本件拍賣
    抵押物強制執行事件，原法院於97年5月20日進行第一次拍
    賣程序而拍定，經抗告人聲明異議，原法院於97年6月20日
    裁定駁回異議，異議人提起抗告，經本院以97年度抗字第35
    7號裁定駁回其抗告、及再抗告，經最高法院以97年度台抗
    字第831號裁定廢棄本院上開裁定，本院嗣以98年度抗更(一)
    字第67號裁定廢棄原法院所為駁回抗告人聲明異議之裁定，
    並發回原法院另為適當之處理。而原執行法院亦已依最高法
    院、及本院上開裁定意旨，即原執行法院於97年5月20日實
    施之第一次拍賣程序，因拍賣期日距公告日少於法定之14日
    ，認該次拍賣實施之執行程序未遵守法定期間，以抗告人聲
    明異議，請求撤銷原拍定程序，為有理由，而依職權撤銷97
    年5月20日第一次拍賣程序等情，以上業經本院審閱原法院9
    6年度執字第33237號、本院97年抗字第357號、98年度抗更
    (一)字第67號、最高法院97年台抗字第831、832號等卷屬實。
    按原執行程序僅該拍賣程序違法，而原法院既已撤銷該違法
    之拍賣程序，因相對人原聲請強制執行之效力仍存在，原執
    行法院自應於撤銷該違法執行程序後續行執行，自無因該拍
    賣程序被撤銷，即駁回相對人本件強制執行之聲請，而令相
    對人重新聲請強制執行之理。因之；原執行法院另定於98年
    5月5日進行第一次不動產拍賣程序，於法並無違誤。(三)抗告
    人再以：本件應先對債務人求償無效後，始能執行拍賣上開
    抵押物云云。惟按抵押權從屬於債權而存在，債權人於主債
    務人不能清償時，自得就抵押物拍賣而優先受清償，此物上
    擔保人並無民法第745條先訴抗辯權之適用。查債務人郭信
    雄向相對人借款，由抗告人之前手提供上開不動產為擔保而
    設定抵押權，主債務人郭信雄不履行債務，相對人自得聲請
    拍賣上開不動產後優先受償，亦已如前述，足見；抗告人上
    開主張，亦核屬無據。綜上；原裁定駁回抗告人聲明異議，
    並無不合，抗告人猶執上詞，提起本件抗告，為無理由，應
    予駁回。
三、依強制執行法第30條之1，民事訴訟法第495條之1第1項、第
    449條第1項、第95條、第78條裁定如主文。
中    華    民    國    98    年    10    月    16    日
                民事第四庭    審判長法  官  陳蘇宗
                                    法  官  李寶堂
                                    法  官  張浴美
以上正本係照原本作成。
再為抗告應以適用法規顯有錯誤為理由。
如提起再抗告者應於裁定送達後10日內向本院提出抗告理由狀（
須按照他造人數附具繕本）並繳納抗告裁判費新臺幣1,000元，
同時委任律師或具有律師資格之關係人為代理人。
                                    書記官  阮正枝
中    華    民    國    98    年    10    月    16    日
                                                      Ｖ


司法院資訊處製作；財團法人民間司法改革基金會備份。
